臺灣高雄地方法院民事判決　九十二年度重勞訴字第七號
　　原　　　告　甲○○
　　訴訟代理人　李三賢律師
　　被　　　告　宋貴有即貴成土木包工業
　　訴訟代理人　乙○○
　　被　　　告　台灣省高雄農田水利會
　　法定代理人　丁○○
　　共　　　同
　　訴訟代理人　楊申田律師
　　複　代理人　楊譜諺律師
當事人間請求給付補償金等事件，本院於民國九十三年七月二十六日言詞辯論終結，
判決如下：
    主    文
原告之訴及假執行之聲請均駁回。
訴訟費用由原告負擔。
    事    實    及    理    由
一、原告主張被告宋貴有即貴成土木包工業（下稱貴成包工業）於民國八十九年六月
    十二日向被告台灣省高雄農田水利會（下稱高雄水利會）承攬高雄縣美濃鎮獅子
    頭圳一幹線護欄改善工程（下稱系爭工程），而原告自八十九年五月二十五日起
    即受僱於被告貴成包工業，日薪新台幣（下同）一千二百元，同年七月中旬調薪
    為日薪一千五百元，每月工作二十五日左右。嗣原告於八十九年八月五日在系爭
    工程十全街農田灌溉水圳工地工作時，因工作用榔頭掉入水圳中，原告乃於當日
    下午五時四十五分許跳入圳中撿拾，不慎摔傷，造成頸椎受傷合併四肢癱瘓，已
    達重度殘障程度，領有重度殘障手冊。查原告因本件職業災害受傷後，本得申請
    勞工保險相關殘廢給付，惟因被告貴成包工業並未依法為原告投保勞工保險，致
    原告喪失申請勞保給付之權利，此項不利益應由被告貴成包工業負責賠償，而被
    告高雄水利會為系爭工程事業單位，亦應負職業災害補償之責。爰依勞動基準法
    （下稱勞基法）第五十九條、第六十二條第一項之規定，請求被告連帶給付醫療
    費用補償一千一百四十六萬五千四百零四元（包括就醫費用三十萬一千六百五十
    元、看護費用五百七十九萬零三百二十九元、增加生活需要之費用五百三十七萬
    三千四百二十五元）、工資補償一千一百三十二萬三千九百六十一元、殘廢補償
    二百七十萬元，共計二千五百四十八萬九千三百六十五元。從而聲明：（一）被
    告應連帶給付原告二千五百四十八萬九千三百六十五元，及自起訴狀繕本送達被
    告翌日起至清償日止，按週年利率百分之五計算之利息。（二）願供擔保請准宣
    告假執行。
二、被告則以原告並非被告貴成包工業之員工，而是系爭工程工頭潘壽祿自行找來施
    工之工人，且原告係於八十九年八月五日下午工作完畢欲回家前，為清洗身體所
    沾之泥水，基於表演炫耀心態，站在水圳護欄上自行跳入河水，因河水太淺而受
    傷，非因執行業務而受傷，自無適用勞基法予以職災補償之餘地。另被告高雄水
    利會並未違反勞工安全衛生法保護勞工之規定，亦已與被告貴成包工業約定員工
    之管理、給養、福利、衛生、安全等均由被告貴成包工業負責，故被告高雄水利
    會不負本件職災補償之責。至原告請求應補償項目部分，原告並未舉證證明其殘
    廢等級為一級殘廢、終身需要看護及請求之醫療費用為「必需之醫療費用」等事
    實，且原告請求工資補償之計算，係計算至原告六十五歲為止，亦與勞基法規定
    不符等語置辯。並均聲明：（一）駁回原告之訴及假執行之聲請。（二）如受不
    利判決，願供擔保請准免為假執行。
三、經查，被告貴成包工業於八十九年六月十二日向被告高雄水利會承攬系爭工程，
    而原告曾於八十九年八月五日在系爭工程十全街農田灌溉水圳工地工作，負責在
    護欄灌漿之後敲板模，並於當日下午五時四十五分許以跳水方式自岸邊跳入水圳
    中，因河水深度不足撞到河底，致頸椎受傷合併四肢癱瘓等事實，為兩造所不爭
    執，並據原告提出診斷證明書、系爭工程工程契約書各一份、原告受傷照片二張
    為證，堪信為真正。
四、本件原告主張其為被告貴成包工業之員工，於八十九年八月五日因執行業務受有
    頸椎受傷合併四肢癱瘓之傷害，而被告貴成包工業、高雄水利會分別為原告之雇
    主及系爭工程之事業單位，應連帶給付原告職業災害補償金二千五百四十八萬九
    千三百六十五元等語，為被告所否認，並以前詞置辯。則本件首應審究者，即為
    ：（一）被告貴成包工業是否為原告之雇主？（二）原告是否因職業災害而受傷
    ？爰一一論述如下：
（一）被告貴成包工業為原告之雇主：
    經查，原告主張其於八十九年八月五日受傷時係被告貴成包工業員工等語，雖為
    被告所否認，然於刑事案件（即被告宋貴有、訴外人乙○○因本件事故涉嫌違反
    勞基法之刑事案件）偵查中，被告宋貴有曾於警訊時自承：「（甲○○你是否認
    識？在你經營之貴成土木包工業任何職？）甲○○我不認識，甲○○在公司是臨
    時工。」等語（見高雄縣警察局旗山分局旗警刑移字第八三一號刑事偵查卷宗（
    下稱警卷）九十年十一月一日偵訊筆錄），而乙○○亦於警訊、偵查中迭次陳稱
    ：「（你現任何職？）現任貴成土木包工業工地負責人。‧‧‧（你僱請甲○○
    至貴成土木包工業擔任何種工作？）僱請甲○○做零工。」、「甲○○是否你公
    司員工？）是的。」、「（是否貴成公司實際負責人？）是的‧‧‧（甲○○）
    第一期工資有領，第二期尚未領就出事了，第二期的工資七千多元是我送到醫院
    給他‧‧‧」等語（見警卷九十年九月十二日偵訊筆錄、臺灣高雄地方法院檢察
    署（下稱高雄地檢署）九十年度他字第三四八三號卷九十年十二月二十日、九十
    一年度偵字第六八一號卷九十一年一月八日訊問筆錄）；另證人即系爭工程現場
    工作人員潘壽祿則於警訊、偵查中陳稱：「（甲○○你是否認識？何種關係？）
    甲○○我認識，我介紹甲○○到貴成土木包工業做臨時工。」、「（甲○○是否
    你的工人？）他是我的朋友，我叫他到貴成土木公司做工‧‧‧（甲○○的工資
    向何人領？）是我報給乙○○，錢由乙○○拿給我再交給甲○○。」等語（見警
    卷九十年九月十二日偵訊筆錄、高雄地檢署九十一年度偵字第六八一號卷九十一
    年一月八日訊問筆錄）。則被告宋貴有於刑事案件警訊中既已自承原告為其員工
    ，乙○○、潘壽祿亦為相同之陳述，並均證稱原告之工資係由被告貴成包工業實
    際負責人乙○○負責發放（直接交付或由潘壽祿轉交）等語，堪認被告貴成包工
    業為原告之雇主無疑。
（二）原告非因職業災害而受傷：
１、按勞動基準法對「職業災害」之定義並無明文規定，而參照勞工安全衛生法第二
    條第四項規定係謂勞工就業場所之建築物、設備、原料、材料、化學物品、氣體
    、蒸氣、粉塵等或作業活動及其他職業上原因引起之勞工疾病、傷害、殘廢或死
    亡。準此，勞動基準法第五十九條所稱之職業傷害，當指工作場所中雇主提供之
    安全與衛生設備或勞工執行業務等職業上原因所致勞工之傷害而言。
２、本件原告雖主張因工作所用之榔頭掉入水圳中，現場工頭潘壽祿要求其以跳水方
    式撿拾榔頭，才會受有本件傷害，屬因執行業務而受傷云云。惟查，前開水圳設
    有入水階梯之事實，有照片九張附卷可稽，並據證人丙○○結證屬實（見本院九
    十三年六月九日準備程序筆錄），若原告要撿拾掉入水中之榔頭，可利用階梯進
    入或由岸邊自行跨入（或滑入）水圳，完全無以跳水方式入水之必要，且潘壽祿
    於本院審理時曾到庭證稱：「（當天原告跳到河裡是不是為了撿榔頭？）不是。
    榔頭當天下午開工不久就掉了，丙○○的鐵鎚就借給他用。（原告說是你要他跳
    水到河裡去撿？）我沒有跟他說他以前是當海軍的，我當時並沒有指示他要跳到
    河裡去撿，他是為了表演才跳下去。」等語（見本院九十三年三月十日言詞辯論
    筆錄），亦否認曾要求原告以跳水方式撿拾榔頭；此外，原告復未舉證證明其係
    為撿拾工作用榔頭而跳水，且有以跳水方式進入水圳之必要，則本件原告跳水之
    行為顯與執行業務無關，僅係其自娛或娛人之舉動。再查，原告之所以受有本件
    傷害，係因其以跳水方式跳入水圳，因河水深度不足撞到河底傷及頸椎所致，已
    如前述，是揆諸首揭說明，原告跳水既非執行業務之行為，其因跳水受傷自非屬
    因職業災害而受傷，原告主張其因職業災害受有本件傷害云云，不足採信。
五、綜上所述，本件原告固為被告貴成包工業之員工，惟原告並非因工作場所中雇主
    提供之安全與衛生設備或執行業務等職業上原因受有本件傷害，則原告既非因職
    業災害而受傷，自無請求雇主或系爭工程事業單位給付職業災害補償金之權利。
    從而，原告依勞基法第五十九條、第六十二條第一項之規定，請求被告連帶給付
    職業災害補償金二千五百四十八萬九千三百六十五元及自起訴狀送達被告翌日起
    至清償日止，按週年利率百分之五計算之利息，為無理由，應予駁回。
六、原告受敗訴判決，其假執行之聲請即失所依據，應併予駁回。
七、本件事證已臻明確，兩造其餘攻擊防禦方法及舉證，核於判決結果不生影響，爰
    不一一論斷，附此敘明。
據上論結，原告之訴為無理由，依民事訴訟法第七十八條，判決如主文。
中　　　華　　　民　　　國　　九十三　　年　　　八　　　月　　 十六 　　日
                                臺灣高雄地方法院勞工法庭
~B審判長法官　李昭彥
~B法　　　官　劉定安
~B法　　　官　楊筑婷
正本係照原本作成。
如不服本判決，應於送達後廿日內，向本院提出上訴狀並表明上訴理由，如於本判決
宣示後送達前提起上訴者，應於判決送達後十日內補提上訴理由書（須附繕本）。
中　　　華　　　民　　　國　　九十三　　年　　　八　　　月　　 十六 　　日
~B法院書記官　胡淑芳
